臺灣臺北地方法院刑事判決　　　　　　　100年度訴字第766號
公　訴　人　臺灣臺北地方法院檢察署檢察官
被　　　告　吳志強
上列被告因犯搶奪等案件，經檢察官提起公訴（100 年度偵字第
1909號），因被告於準備程序中，就被訴事實為有罪之陳述，經
本院合議庭裁定由受命法官獨任行簡式審判程序，判決如下：
    主  文
吳志強共同攜帶兇器竊盜，處有期徒刑捌月；未扣案之螺絲起子
壹支沒收。又共同意圖為自己不法之所有，而搶奪他人之動產，
處有期徒刑壹年。應執行有期徒刑壹年陸月；未扣案之螺絲起子
壹支沒收。
    事  實
一、吳志強與楊俊豪（另行審結）共同基於意圖為自己不法所有
    之犯意聯絡，於民國100 年1月5日下午3、4時許，先由楊俊
    豪駕駛不知情之配偶吳淑淳所有車牌號碼3201-JT 號自用小
    客車（下稱系爭車輛）至吳志強位於基隆市○○區○○街37
    9巷12之3號之住處搭載吳志強，並攜帶楊俊豪所有、置於系
    爭車輛內，客觀上足以對人之生命、身體、安全構成威脅，
    具有危險性，且可供兇器使用之螺絲起子1支，於同日下午6
    時許，由車道進入位於新北市○○區○○路96巷12號之無人
    看管地下室內，由吳志強持前開螺絲起子竊取王怡芬所有、
    懸掛於停放在該地下室內之車輛上之車牌號碼BN-3945 號車
    牌2 面後，隨即懸掛在系爭車輛上。復共同基於意圖為自己
    不法所有之犯意聯絡，於同日晚間7 時許，由楊俊豪駕駛系
    爭車輛搭載吳志強，行至臺北市○○區○○路1段31巷39號1
    樓前，由吳志強下車步行尾隨謝麗娥身後，徒手迅速搶奪其
    隨身背包1個（內有新臺幣《下同》2萬2,600元、國民身分
    證、健保卡、汽車駕照各1張、金融卡4張、信用卡2 張、面
    額2,600元之支票1紙等物）得手後，旋即搭乘楊俊豪所駕駛
    系爭車輛逃逸，並將前開現金朋分花用殆盡。嗣謝麗娥報警
    後，經警循線於同月9日下午4時30分許，在基隆市中山區○
    ○○路36巷口，於楊俊豪向友人所借車牌號碼0420-YP號自
    用小客車旁逮捕楊俊豪，並於前開車輛內扣得如上揭國民身
    分證、健保卡、汽車駕照各1張、金融卡4張、信用卡2張（
    已由謝麗娥領回）、楊俊豪之假髮1 頂等物，再經張瀚陽帶
    同員警前往基隆市○○區○○路280 巷某產業道路上，扣得
    楊俊豪指示張瀚陽丟棄之車牌號碼BN-3945號車牌1面（已由
    王怡芬領回）；另於同日晚間9 時30分許，在吳志強位於基
    隆市○○區○○街375巷12之3號4 樓住處扣得前開謝麗娥之
    隨身背包1個、擦槍工具3支、改造子彈2 顆（業經送鑑不具
    殺傷力）、待改造之半成品子彈7顆，乃悉上情。
二、案經謝麗娥訴由臺北市政府警察局大安分局報告臺灣臺北地
    方法院檢察署檢察官偵查起訴。嗣吳志強於準備程序中，就
    被訴事實為有罪之陳述，經本院合議庭裁定由受命法官獨任
    行簡式審判程序。
    理  由
壹、證據能力方面：
    本件被告吳志強所犯為死刑、無期徒刑、最輕本刑為3 年以
    上有期徒刑以外之罪，亦非高等法院管轄之第一審案件，其
    於準備程序中，就前揭被訴事實為有罪之陳述，經法官告知
    簡式審判程序之旨，並聽取其與公訴人之意見後，本院認無
    不得或不宜改依簡式審判程序進行之處，爰依刑事訴訟法第
    273 條之1第1項之規定，裁定本件行簡式審判程序，是本件
    之證據調查，依刑事訴訟法第273條之2規定，不受同法第15
    9條第1項、第161條之2、第161條之3、第163條之1及第164
    條至第170條規定之限制，先予敘明。
貳、實體方面：
一、前開犯罪事實，業據被告吳志強迭於警詢、檢察官訊問、羈
    押庭法官訊問及本院審理時均供承不諱（見偵查卷第87頁至
    第91頁、第151頁至第153頁；本院卷第93頁至第94頁、第13
    0頁、第186頁反面、第190頁反面、第198頁反面；本院100
    年度聲羈字第10號卷第5頁至第6頁），核與同案被告楊俊豪
    於警詢、檢察官訊問及本院審理時之供述大致相符（詳偵查
    卷第28頁至第35頁、第147頁至第150頁；本院卷第65頁至第
    67頁、第95頁至第96頁、第130 頁），且有證人即另案被告
    張瀚陽於警詢、偵訊時之供述（見偵查卷第107頁至第111頁
    、第154頁至第156頁）、證人即被害人王怡芬於警詢時之證
    述（見偵查卷第142頁至第143頁）、證人即當日目擊搶奪過
    程之陳玟陵於警詢及偵訊時之證述（見偵查卷第122 頁至第
    123頁、第177頁至第178 頁）、證人即告訴人謝麗娥於警詢
    時之證述（見偵查卷第124頁至第131頁）在卷可稽，並有自
    願受搜索同意書、搜索扣押筆錄、扣押物品目錄表、扣押物
    品收據、贓物認領保管單、案發現場之監視錄影翻拍照片、
    蒐證照片、臺北市警察局大安分局敦化南路派出所陳報單、
    刑案初報基本資料傳真通報單、受理各類案件紀錄表、報案
    三聯單、員警工作記錄簿、車號查詢汽車車籍附卷可佐（見
    偵查卷第36頁、第41頁至第53頁、第76頁至第77頁、第81頁
    至第83頁、第94頁、第96頁至第101頁、第115頁至第119 頁
    、第132頁至第136頁、第139頁至第141頁、第144頁至第145
    頁、第181頁至第182頁反面、第184頁至第188頁、第196 頁
    、第204頁至第208頁、第212頁至第221頁、第231 頁），綜
    上，足認被告吳志強前開任意性自白核與事實相符，堪予採
    信。至被害人王怡芬遭竊之車牌2 面，係由被告吳志強一人
    持同案被告楊俊豪所有、置於系爭車輛內之螺絲起子1 支將
    之拆卸乙節，業經被告吳志強於本院審理時供述：伊於100
    年1月5日下午6 時許，在新北市○○區○○路96巷12號地下
    室內，自己拿螺絲起子拆車牌號碼BN-3945 號車輛後車牌，
    前面車牌是同案被告楊俊豪拔的，但他拔不起來，就叫伊過
    去，最後是伊拔下來的等語明確（見本院卷第95頁反面、第
    130頁），核與同案被告楊俊豪於本院審理時之陳述相符（
    見本院卷第95頁反面），是起訴書犯罪事實欄認前開車牌2
    面係由被告吳志強與同案被告楊俊豪各持螺絲起子1 支所為
    ，容有誤解；另被告吳志強搶奪本案告訴人謝麗娥之隨身背
    包1 個中，尚有面額2,600元之支票1紙，此業經被告吳志強
    於警詢中自承明確（見偵查卷第89頁），核與告訴人謝麗娥
    於警詢及本院準備程序時之指訴相符（見偵查卷第126 頁、
    本院卷第65頁反面），是此部分之事實亦同堪認定，均附此
    敘明。從而，本案事證明確，被告吳志強前開犯行均堪以認
    定，均應予依法論科。
二、查被告吳志強行為後，刑法第321條業於100年1 月26日經總
    統公布修正，於同年月28日生效。按行為後法律有變更者，
    適用行為時之法律，但行為後之法律有利於行為人者，適用
    最有利於行為人之法律，刑法第2條第1項定有明文。且就比
    較之結果，須為整體之適用，不能割裂分別適用各該有利於
    行為人之法律，此即刑法變更之比較適用所應遵守之「罪刑
    綜合比較原則」及「擇用整體性原則」（最高法院24年上字
    第2634號、27年上字第2615號判例、95年度第8 次刑事庭會
    議決議參照）。第查，修正前刑法第321條第1項規定：「犯
    竊盜罪而有左列情形之一者，處6月以上、5年以下有期徒刑
    ：一於夜間侵入住宅或有人居住之建築物、船艦或隱匿其內
    而犯之者。二毀越門扇、牆垣或其他安全設備而犯之者。三
    攜帶兇器而犯之者。四結夥三人以上而犯之者。五乘火災、
    水災或其他災害之際而犯之者。六在車站或埠頭而犯之者。
    」修正後刑法第321條第1項規定：「犯竊盜罪而有下列情形
    之一者，處6月以上、5年以下有期徒刑，得併科新臺幣100,
    000 元以下罰金：一侵入住宅或有人居住之建築物、船艦或
    隱匿其內而犯之者。二毀越門扇、牆垣或其他安全設備而犯
    之者。三攜帶兇器而犯之者。四結夥三人以上而犯之者。五
    乘火災、水災或其他災害之際而犯之者。六在車站、埠頭、
    航空站或其他供水、陸、空公眾運輸之舟、車、航空機內而
    犯之者。」，經比較新舊法之規定，新法除增加得併科罰金
    之規定外，並刪除原第1款「於夜間」之要件，且就第6款增
    加「航空站、其他供水、陸、空公眾運輸之舟、車、航空機
    內」之要件，是比較新、舊法之結果，被告行為時之舊法對
    被告較為有利。從而，揆諸前開刑法第2條第1項前段規定及
    說明，本件自應整體適用被告吳志強行為時即100年1月26日
    修正前之規定。
三、核被告吳志強所為，係犯修正前刑法第321條第1項第3款之
    攜帶兇器竊盜罪、刑法第325條第1項搶奪罪。起訴書中就被
    告所犯法條誤載為刑法第321條第3項，此部分業經公訴人當
    庭更正（見本院卷第116 頁反面）。被告吳志強與同案被告
    楊俊豪就上開犯行，具有犯意聯絡及行為分擔，均應論以共
    同正犯。被告吳志強於100年1月5日下午6時許，在新北市○
    ○區○○路96巷12號地下室內，先後持前開螺絲起子竊取王
    怡芬所有之前開車牌號碼BN-3945號車牌2面之舉動，係於密
    切接近之時、地實施，且係侵害同一之法益，各行為之獨立
    性極微薄弱，依一般社會健全觀念，在時間差距上，難以強
    行分開，在主觀上亦係基於一貫之犯意，合為包括一行為予
    以評價，核屬接續犯之性質。被告吳志強所犯前開2罪間，
    犯意各別、行為互殊，應予分論併罰之。起訴書所載犯罪事
    實欄雖未記載「面額2,600元之支票1紙」，然此部分事實既
    經被告吳志強於警詢中自承明確（見偵查卷第89頁），核與
    告訴人謝麗娥於警詢及本院準備程序時之指訴相符（見偵查
    卷第126 頁、本院卷第65頁反面），且與起訴部分具有實質
    上一罪關係，本院自應併予審理。另起訴書犯罪事實欄認前
    開車牌2面係由被告吳志強與同案被告楊俊豪各持螺絲起子1
    支所為，容屬有誤，詳如前述，併此敘明。爰審酌被告吳志
    強正值壯年，不思以正途獲取財物，竟與同案被告楊俊豪共
    同攜帶兇器竊盜被害人王怡芬所有之前開車牌2 面及搶奪告
    訴人謝麗娥前開財物，其行為已嚴重影響社會治安，犯罪所
    生之危害非微，本應予以嚴懲，惟念被告吳志強自始供認犯
    行，態度尚稱良好，且經被害人王怡芬表示無其他損失，有
    本院100年7月11日公務電話紀錄在卷可考，告訴人謝麗娥亦
    當庭表示無庸被告賠償等語（見本院卷第65頁反面），暨衡
    諸被告吳志強犯罪之動機、目的、手段、家中尚有未成年子
    女待撫育之生活狀況、品行、智識程度等一切情狀，分別量
    處如主文所示之刑，並定其應執行刑，以資懲儆。至未扣案
    之螺絲起子1 支，同案被告楊俊豪於警詢中雖供稱：犯下竊
    盜案時使用工具已遭警方查扣在改造槍械工具內云云（見偵
    查卷第35頁），惟扣案之改造槍械工具中僅有鐵釘、電鑽鑽
    頭等物品，並無螺絲起子乙節，業經本院查驗扣案物品確認
    無誤，且同案被告楊俊豪於本院審理時亦供述：「（問：當
    時拆車牌之螺絲起子現在何處？）我不知道，應該在車上吧
    。」（見本院卷第130 頁），是堪認被告吳志強與同案被告
    楊俊豪共犯攜帶兇器竊盜車牌所使用之螺絲起子並未經查扣
    ，然該螺絲起子既為同案被告楊俊豪所有，且為供被告吳志
    強共犯本案加重竊盜罪所用之物，此有被告吳志強前開供述
    在卷，及同案被告楊俊豪於本院審理時自承屬實（見本院卷
    第130 頁），復無證據證明該螺絲起子業已滅失，自應依刑
    法第38條第1項第2款之規定，諭知沒收。末按刑法第38條第
    1項第2款所定供犯罪所用或供犯罪預備之物，而應諭知沒收
    者，必以該等物品與犯罪之間有直接關係者，始屬相當，如
    不具直接之關聯，即難謂為所定供犯罪所用或供犯罪預備之
    物（最高法院96年度台上字第356 號判決可資參照）。查扣
    案之同案被告楊俊豪所有假髮乙頂，雖為同案被告楊俊豪共
    犯本案加重竊盜及搶奪犯行時所戴用，然該物品為同案被告
    楊俊豪平日所使用，此業據同案被告楊俊豪於本院審理時供
    述明確（見本院卷第67頁），核與被告吳志強於本院審理時
    之供述相符（見本院卷第130 頁），則該物品既為同案被告
    楊俊豪平日所戴用之假髮，揆諸前開說明，尚難認與本件犯
    行之實施有何直接關係，亦非違禁物，爰不予宣告沒收。另
    扣案之告訴人謝麗娥所有國民身分證、健保卡、汽車駕照各
    1張、金融卡4張、信用卡2張、被害人王怡芬之車牌號碼BN-
    3945號車牌1 面，雖屬同案被告楊俊豪、被告吳志強因犯本
    案加重竊盜罪所得之物，然該等物品既非前開被告所有，且
    各經告訴人謝麗娥、王怡芬取回，此有贓物認領保管單附卷
    可稽（見偵查卷第53頁、第132 頁），依法自均不得予以沒
    收。再扣案之擦槍工具3支、改造子彈2顆（業經送鑑不具殺
    傷力）、待改造之半成品子彈7 顆，均為同案被告楊俊豪所
    有，置於被告吳志強位於基隆市○○區○○街375巷12之3號
    4 樓住處，嗣經警於上址查扣，此業據被告吳志強於警詢、
    本院審理時供述明確（見偵查卷第91頁、本院卷第96頁），
    並經同案被告楊俊豪於本院審理時確認無誤（見本院卷第12
    6 頁），復有搜索扣押筆錄、扣押物品目錄表、扣押物品收
    據、自願受搜索同意書、內政部警政署刑事警察局100年2月
    21日刑鑑字第1000019187號鑑定書在卷可按（見偵查卷第96
    頁至第101 頁、第229頁至第232頁），則該等物品均與被告
    吳志強所犯本案加重竊盜及搶奪案件無涉，且此部分尚待本
    院就同案被告楊俊豪違反槍砲彈藥刀械管制條例案件為審理
    ，爰均不併予宣告沒收，均附此敘明。
據上論斷，應依刑事訴訟法第284條之1、第273條之1第1項、第2
99條第1項前段，刑法第2條第1項前段、修正前刑法第321條第1
項第3款、第28條、第325條第1項、第51條第5款、第38條第1項
第2款，判決如主文。
本案經檢察官曹哲寧到庭執行職務。
中    華    民    國   100    年    10    月    31    日
                      刑事第一庭  法  官  周玉琦
以上正本證明與原本無異。
如不服本判決應於收受送達後10日內向本院提出上訴書狀，並應
敘述具體理由；其未敘述上訴理由者，應於上訴期間屆滿後20日
內向本院補提理由書（均須按他造當事人之人數附繕本）「切勿
逕送上級法院」。告訴人或被害人如對於本判決不服者，應具備
理由請求檢察官上訴，其上訴期間之計算係以檢察官收受判決正
本之日期為準。
                                  書記官  謝貽婷
中    華    民    國   100    年    10    月    31    日
附錄本案論罪科刑法條全文：
修正前中華民國刑法第321條
（加重竊盜罪）
犯竊盜罪而有左列情形之一者，處 6 月以上、 5 年以下有期徒
刑：
一、於夜間侵入住宅或有人居住之建築物、船艦或隱匿其內而犯
    之者。
二、毀越門扇、牆垣或其他安全設備而犯之者。
三、攜帶兇器而犯之者。
四、結夥三人以上而犯之者。
五、乘火災、水災或其他災害之際而犯之者。
六、在車站或埠頭而犯之者。
前項之未遂犯罰之。
中華民國刑法第325條
（普通搶奪罪）
意圖為自己或第三人不法之所有，而搶奪他人之動產者，處 6
月以上 5 年以下有期徒刑。
因而致人於死者，處無期徒刑或 7 年以上有期徒刑，致重傷者
，處 3 年以上 10 年以下有期徒刑。
第 1 項之未遂犯罰之。